臺灣臺中地方法院刑事判決
110年度交訴字第191號
公  訴  人  臺灣臺中地方檢察署檢察官
被      告  陳秀鑾



上列被告因肇事逃逸案件，經檢察官提起公訴（110年度偵字第1
1528號），被告於準備程序中就被訴事實為有罪之陳述，經本院
合議庭裁定由受命法官就被告所犯肇事逃逸部分獨任進行簡式審
判程序，判決如下： 
    主    文
陳秀鑾犯駕駛動力交通工具發生交通事故致人傷害而逃逸罪，處
有期徒刑肆月，如易科罰金，以新臺幣壹仟元折算壹日。緩刑貳
年。 
    犯罪事實
一、陳秀鑾於民國110年2月10日上午，騎乘車牌號碼000-0000號
    普通重型機車，沿臺中市大甲區中山路1段由南往北方向行
    駛，於同日上午9時56分許，行經無交通號誌之中山路1段10
    21巷與中山路1段交岔路口時，擬左轉進入中山路1段1021巷
    ，原應注意車輛轉彎時，轉彎車應讓直行車先行，依當時晴
    天自然光線、柏油路面乾燥、無缺陷、無障礙物、視距良好
    ，亦無不能注意之情事，竟疏於注意對向來車，並暫停讓直
    行車先行，即貿然左轉竄進對向車道，適鄭羿緁騎乘車牌號
    碼000－000號普通重型機車，沿中山路1段由北往南方向駛至
    上開路口，因而閃避不及，陳秀鑾所騎乘上揭機車前車頭碰
    撞鄭羿緁上揭機車左車身，鄭羿緁因此人車倒地，致受有右
    膝擦傷、右手肘挫傷等傷害（傷害部分未據告訴），詎陳秀
    鑾於肇事後，竟基於肇事逃逸之故意，未報警及叫救護車、
    亦未施以救護，旋即騎車逃離現場，嗣警方獲報後趕往現場
    處理，並調閱肇事路段監視器錄影畫面，始循線查獲上情。
二、案經臺中市政府警察局大甲分局報告臺灣臺中地方檢察署檢
    察官偵查起訴。
    理    由
一、程序暨證據能力之說明：
    被告陳秀鑾所犯係死刑、無期徒刑或最輕本刑為3年以上有
    期徒刑或高等法院管轄第一審案件以外之罪，其於準備程序
    期日就被訴事實為有罪之陳述（見本院卷第50-51頁），經
    受命法官告知簡式審判程序之旨，並聽取當事人之意見後，
    依刑事訴訟法第273條之1第1項規定，經合議庭裁定由受命
    法官獨任進行簡式審判程序。又依同法第273條之2、第159
    條第2項等規定，簡式審判程序之證據調查，不受同法第159
    條第1項、第161條之2、第161條之3、第163條之1及第164條
    至第170條規定之限制。
二、認定犯罪事實之理由及證據：
　　訊據被告就上開犯罪事實坦承不諱（見本院卷第51、59頁）
    ，核與證人即被害人鄭羿緁於警詢證述及偵訊具結證述之內
    容大致相符（見偵卷第24-27、89-91頁），並有員警職務報
    告、被害人之臺中市大甲區見安診所110年2月10日診斷證明
    書、證號查詢機車駕駛人、車號查詢機車車籍資料、道路交
    通事故現場圖、道路交通事故調查報告表㈠㈡、道路交通事故
    初步分析研判表、監視器錄影畫面翻拍照片、現場照片、疑
    似道路交通事故肇事逃逸追查表、交通事故補充資料表、臺
    中市政府警察局舉發違反道路交通管理事件通知單在卷可查
    （見偵卷第11、29、31、39、41-43、45、47-51、53-73、7
    9、81、83頁），足認被告之自白與事實相符，堪以採信。
    綜上所述，本案事證明確，被告上揭犯行堪以認定，應依法
    論科。
三、論罪科刑：
  ㈠按行為後法律有變更者，適用行為時之法律。但行為後之法
    律有利於行為人者，適用最有利於行為人之法律，刑法第2 
    條第1項定有明文。查被告行為後，刑法第185條之4業於110
     年5月28日修正公布，並於同年月30日施行。修正前刑法第
    185條之4規定：「駕駛動力交通工具肇事，致人死傷而逃逸
    者，處1年以上7年以下有期徒刑。」；修正後規定：「駕駛
    動力交通工具發生交通事故，致人傷害而逃逸者，處6月以
    上5年以下有期徒刑；致人於死或重傷而逃逸者，處1年以上
    7年以下有期徒刑（第1 項）。犯前項之罪，駕駛人於發生
    交通事故致人死傷係無過失者，減輕或免除其刑（第2項）
    」。經比較新舊法，本案情形顯以修正後之規定較有利於被
    告，故依刑法第2條第1項但書規定，應適用被告裁判時即修
    正後刑法第185條之4第1項前段之規定。
　㈡核被告所為，係犯修正後刑法第185條之4第1項前段之駕駛動
    力交通工具發生交通事故致人傷害而逃逸罪。又被告就本案
    交通事故具有過失，業如前述，核無修正後刑法第185條之4
    第2項所規定之情形，自無該規定適用之餘地，附此敘明。
　㈢按刑法第59條規定犯罪之情狀可憫恕者，得酌量減輕其刑，
    其所謂「犯罪之情狀」，與同法第57條規定科刑時應審酌之
    一切情狀，並非有截然不同之領域，於裁判上酌減其刑時，
    應就犯罪一切情狀，予以全盤考量，審酌其犯罪有無可憫恕
    之事由，即有無特殊之原因與環境，在客觀上足以引起一般
    同情，以及宣告法定低度刑，是否猶嫌過重等等，以為判斷
    （最高法院95年度台上字第6157號判決意旨參照）。經查，
    被害人本案所受右膝擦傷、右手肘挫傷等傷害，傷勢尚非致
    命；被告逕自離開車禍現場，雖值非難，然酌以被告肇事之
    時、地，並非人車稀少之時間及路段，有現場照片可憑（見
    偵卷第47-51頁），可知案發當時尚未因被告無及時救助而
    危及被害人之生命，被告若須為此承擔上開罪名法定最輕本
    刑有期徒刑6月以上之刑責，實屬情輕法重，爰依刑法第59
    條規定酌量減輕其刑。
　㈣爰審酌被告因騎乘機車有前述過失，而與被害人騎乘之機車
    發生碰撞肇事，致被害人受有上開傷害，竟未經被害人同意
    ，逕自騎車離開現場而逃逸，所為有所不該，惟念及被告已
    與被害人成立和解完畢，有和解書1份存卷可參（見偵卷第9
    5頁），堪認被告犯後態度良好，兼衡其智識程度、生活狀
    況（詳見本院卷第60頁）等一切情狀，量處如主文所示之刑
    ，並諭知易科罰金之折算標準。
　㈤被告未曾因故意犯罪而受有期徒刑以上刑之宣告，有臺灣高
    等法院被告前案紀錄表可佐，茲考量其犯後已與被害人成立
    和解，業如前述，信經此偵審程序後，應知所警惕，認上揭
    所宣告之刑以暫不執行為適當，爰依刑法第74條第1項第1款
    之規定，併予宣告緩刑2年，以啟自新。　
據上論斷，應依刑事訴訟法第273條之1第1項、第299條第1項前
段，刑法第2條第1項但書、第185條之4第1項前段（修正後）、
第59條、第41條第1項前段、第74條第1項第1款，判決如主文。
本案經檢察官廖志祥提起公訴，檢察官洪志明到庭執行職務。
中　　華　　民　　國　　110 　年　　9 　　月　　24　　日
                  刑事第十四庭  法  官  田雅心
以上正本證明與原本無異。
如不服本判決應於收受送達後20日內向本院提出上訴書狀，並應
敘述具體理由；其未敘述上訴之理由者，應於上訴期間屆滿後20
日內向本院補提理由書（均須按他造當事人之人數附繕本）「切
勿逕送上級法院」。
告訴人或被害人如不服判決，應備理由具狀向檢察官請求上訴，
上訴期間之計算，以檢察官收受判決正本之日起算。
　　　　                        書記官  王嘉麒
中　　華　　民　　國　　110 　年　　9 　　月　　24　　日
中華民國刑法第185條之4（修正後）
駕駛動力交通工具發生交通事故，致人傷害而逃逸者，處6月以
上5年以下有期徒刑；致人於死或重傷而逃逸者，處1年以上7年
以下有期徒刑。
犯前項之罪，駕駛人於發生交通事故致人死傷係無過失者，減輕
或免除其刑。